臺灣新北地方法院行政訴訟判決　　　　　110年度交字第739號
　　　　　　　　　　　　　　　　　 110年11月25日辯論終結
 
原　　　告　蔡宜修

被　　　告　臺北市交通事件裁決所

代　表　人　蘇福智 （所長）

 
上列當事人間因交通裁決事件，原告不服被告民國110 年9 月22
日北市裁罰字第22-A00G2K000號裁決，向本院提起行政訴訟，本
院判決如下：
    主  文
一、原告之訴駁回。
二、訴訟費用新臺幣300 元由原告負擔。
    事實及理由
壹、程序事項：
    本件被告經合法通知（見本院卷第67頁），惟表明「囿於本
    所業務人力吃緊，爰不派員出庭」（見本院卷第69頁之被告
    110 年11月16日北市裁申字第1103199825號函），而未於言
    詞辯論期日到場，核無行政訴訟法第237 條之9 第1 項、第
    236 條、第218 條準用民事訴訟法第386 條各款所列情形，
    爰準用民事訴訟法第385 條第1 項前段規定，依原告聲請，
    由其一造辯論而為判決。
貳、實體方面：
一、爭訟概要：
    緣原告於民國（下同）110 年9 月19日2 時3 分許，駕駛車
    牌號碼000-000 號普通重型機車（下稱系爭機車）而行經臺
    北市○○區○○路00巷00號前時，為執行巡邏勤務經該處之
    臺北市政府警察局中山分局中山二派出所警員見其駕車逆向
    行駛且未開大燈，乃予以攔停，且於談話時聞得原告散發酒
    氣，復以酒精檢知器測得其有酒精反應，故要求原告接受呼
    氣酒精濃度測試之檢定（下簡稱「酒測」），並告知拒測之
    法律效果（18萬元罰鍰、吊銷駕駛執照3 年內不得考領、施
    以道路交通安全講習）後，原告仍明確表示拒測，警員遂以
    原告有「拒絕接受酒精濃度測試之檢定」之違規行為，當場
    填製臺北市政府警察局掌電字第A00G2K000 號舉發違反道路
    交通管理事件通知單予以舉發，記載應到案日期為110 年10
    月19日前，並於110 年9 月22日移送被告處理。嗣被告認原
    告有「拒絕接受酒精濃度測試之檢定」之違規事實，乃依道
    路交通管理處罰條例第35條第4 項（前段）第2 款及違反道
    路交通管理事件統一裁罰基準表等規定，以110 年9 月22日
    北市裁罰字第22-A00G2K000號違反道路交通管理事件裁決書
    （下稱原處分），裁處原告罰鍰18萬元、吊銷駕駛執照3 年
    ，並應參加道路交通安全講習。原告不服，遂提起本件行政
    訴訟。
二、原告起訴主張及聲明：
（一）主張要旨：
   1、原告於110 年9 月19日2 時許，駕駛系爭機車，行駛於臺
      北市○○路00巷00號前時，因逆向且未開大燈被臺北市政
      府警察局中山二分局員警攔停稽查，依道路交通管理處罰
      條例第35條第4 項第2 款，以掌電字第A00G2K000 號舉發
      違反道路交通管理事件通知單予以舉發，舉發機關員警認
      原告有「拒絕接受酒精濃度測試之檢定」之違規行為，致
      遭裁決應處18萬元罰鍰，吊銷駕駛執照3 年並應參加道路
      交通安全講習。原告不服，於110 年10月13日提起行政訴
      訟。
   2、原告於9 月19日（星期日）約上午1 時40分左右下班與朋
      友相約長春路61巷附近碰面，想聯繫朋友即路邊停靠熄火
      撥打電話通知，被巡邏員警盤查，因居住地不在此地所以
      路況不熟造成逆向，心想路邊停靠撥打電話提早熄火停靠
      所以大燈熄滅坦承疏失，隨即員警以簡易酒精檢測對原告
      檢測有酒精反應並詢問是否有喝酒，原告說明無飲用，但
      因職業需求下班協助試用新菜品，且在不知情的情況下，
      食用含酒精之食品，食用完後也無感受有酒精濃度及酒精
      反應，員警告知須等待酒精檢測儀器進行酒測，原告也提
      出通知朋友了解情況，於當日上午2 時3 分撥打，沒過多
      久後朋友到達了解，在員警宣讀檢測程序時因速度過快導
      致部分內容聽不清，原告向另一名巡邏員警提出內容補充
      得知駕照吊扣，後續員警指導原告說出：「我拒絕酒測」
      ，讓原告有被誘導之疑慮。
   3、本件交通違規事件案發時間點，並非係依法設置之攔檢點
      ，也非係隨機之攔停，而原告車輛被攔停前已停靠熄火準
      備步行離開，未與其他車輛發生碰撞，對行車安全無生危
      害，並無漠視自己安危，也無罔顧公眾安全，且多次向員
      警提出內容補充表示原告意識非常清楚且態度和善，以原
      處分裁罰於本件顯然過苛。
（二）聲明：原處分撤銷。
三、被告答辯及聲明：
（一）答辯要旨：
   1、有關法院請被告查明本案舉發是否符合警察職權行使法第
      8 條一節，本案係舉發機關員警於110 年9 月19日2 時3
      分許巡經長春路61巷20號前見原告逆向行駛並未開啟大燈
      ，遂趨前攔查，發現原告散發酒味，故要求接受酒測，惟
      原告拒絕接受酒測，爰依道路交通管理處罰條例第35條第
      4 項第2 款規定舉發，有關逆向行駛之不按遵行方向違規
      行為一併舉發。原告逆向行駛且未開啟大燈在前，員警係
      基於客觀合理懷疑判斷易生危害，此已符合警察職權行使
      法第8 條第1 項第1 款攔查之要件，又舉發機關員警發現
      原告散發酒味，故依同法第8 條第1 項第3 款要求原告接
      受酒測，皆符合規定。
   2、員警宣讀檢測程序速度過快導致聽不清楚一節；經複查舉
      發過程影片，員警多次向原告宣讀吐氣酒精濃度檢測程序
      暨法效果，並明確告知不同酒測數值之法律效果（道路交
      通管理處罰條例及刑法），亦於2 時15分許將「臺北市政
      府警察局吐氣酒精濃度檢測程序暨拒測法律效果單」供原
      告仔細閱覽，過程中原告友人不斷介入妨礙執法，經員警
      不斷勸離後，於2 時17分原告自承拒測。
   3、員警誘導民眾選擇拒測一節；經複查影片可見員警多次告
      知酒測數值各項法律效果及拒測法律效果，並讓原告詳閱
      拒測法律效果單，惟見訴外之人（著黑色口罩男子）引導
      原告拒絕酒測，而非原告陳述由警員誘導原告拒絕酒測。
      本案原裁決依道路交通管理處罰條例第35條第4 項第2 款
      規定裁處罰鍰18萬元，吊銷駕駛執照，並應參加道路交通
      安全講習，洵屬有據，並無違法之情事。
   4、綜上所述，本件原告之訴為無理由。
（二）聲明：原告之訴駁回。
四、爭點：
（一）警員攔停原告並要求原告接受酒測，依法是否有據？
（二）警員是否已正確、清楚告知原告拒絕酒測之法律效果？又
      是否有原告所指誘導拒測之情事？
五、本院的判斷：
（一）前提事實：
      爭訟概要欄所載之事實，除原告主張「爭點」欄所載情事
      而否認違規外，其餘事實業據二造所不爭執，且有違規查
      詢報表影本1 紙、舉發違反道路交通管理事件通知單影本
      1 紙、原處分影本1 紙、職務報告影本1 紙、駕駛人基本
      資料影本1 紙、臺北市政府警察局吐氣酒精濃度檢測程序
      暨拒測法律效果確認單影本1 紙、駕駛人基本資料影本1
      紙（見本院卷第37頁、第39頁、第41頁、第49頁、第50頁
      、第51頁、第53頁、第59頁）及警員採證錄影光碟1 片〈
      勘驗結果如下述〉（置於本院卷卷末存置袋）足資佐證，
      是除原告主張及否認部分外，其餘事實自堪認定。
（二）警員攔停原告並要求原告接受酒測，依法有據：
   1、應適用之法令：
    ⑴警察職權行使法第8 條第1 項：
      警察對於已發生危害或依客觀合理判斷易生危害之交通工
      具，得予以攔停並採行下列措施：
      一、要求駕駛人或乘客出示相關證件或查證其身分。
      二、檢查引擎、車身號碼或其他足資識別之特徵。
      三、要求駕駛人接受酒精濃度測試之檢定。
    ⑵司法院釋字第699 號解釋：
      依法維持公共秩序，保護社會安全，防止一切危害，促進
      人民福利，乃警察之任務（警察法第二條規定參照）。警
      察對於已發生危害或依客觀合理判斷易生危害之交通工具
      ，得予以攔停，要求駕駛人接受酒精濃度測試之檢定（以
      下簡稱酒測；警察職權行使法第八條第一項第三款、刑法
      第一百八十五條之三、道路交通管理處罰條例第三十五條
      及道路交通安全規則第一百十四條第二款規定參照），是
      駕駛人有依法配合酒測之義務。
   2、查原告於前揭時、地，駕駛機車而逆向行駛且未開大燈，
      違反道路交通管理處罰條例第45條第1 項、第42條等規定
      ，且系爭機車亦顯屬依客觀合理判斷易生危害之交通工具
      ，則警員乃予以攔停，並因聞得原告散發酒氣及以酒精檢
      知器測得其有酒精反應，乃要求系爭機車之駕駛人（即原
      告）接受酒測，核屬符合警察職權行使法第8 條及司法院
      釋字第699 號解釋意旨，於法自屬有據，此與「隨意攔停
      」車輛之情形洵屬有異，且亦不以依法設置酒測攔檢點為
      前提要件。
（三）警員已正確、清楚告知原告拒絕酒測之法律效果，且無原
      告所指誘導拒測之情事：
  1、應適用之法令：
    ⑴道路交通管理處罰條例：
      ①第35條第4 項第2 款：
        汽機車駕駛人有下列各款情形之一者，處新臺幣十八萬
        元罰鍰，並當場移置保管該汽機車、吊銷其駕駛執照及
        施以道路交通安全講習；如肇事致人重傷或死亡者，吊
        銷其駕駛執照，並不得再考領：二、拒絕接受第一項測
        試之檢定。
      ②第67條第2 項前段：
        汽車駕駛人，曾依第二十九條第四項、第三十條第三項
        、第三十五條第三項前段、第四項前段、第四十三條第
        二項、第三項、第四十五條第三項、第六十一條第一項
        第三款、第四款後段、第六十二條第四項前段規定吊銷
        駕駛執照者，三年內不得考領駕駛執照。
    ⑵違反道路交通管理事件統一裁罰基準及處理細則第19條之
      2 第5 項第1 款第1 目、第2 款：
      汽車駕駛人拒絕配合實施本條例第三十五條第一項第一款
      檢測者，應依下列規定處理：
      一、告知拒絕檢測之法律效果：
      （一）拒絕接受酒精濃度測試檢定者，處新臺幣十八萬元
            罰鍰，吊銷駕駛執照；肇事致人重傷或死亡者，並
            得沒入車輛。
      二、依本條例第三十五條第四項或第五項製單舉發。
    ⑶按「本細則依道路交通管理處罰條例第九十二條第四項規
      定訂定之。」、「處理違反道路交通管理事件之程序及統
      一裁罰基準，依本細則之規定辦理。前項統一裁罰基準，
      如附件違反道路交通管理事件統一裁罰基準表。」，違反
      道路交通管理事件統一裁罰基準及處理細則第1 條、第2
      條第1 項、第2 項分別定有明文，是違反道路交通管理事
      件統一裁罰基準及處理細則即係基於法律之授權所訂定，
      而該處理違反道路交通管理事件之統一裁罰基準（即「違
      反道路交通管理事件統一裁罰基準表」）已考量「違反事
      件」、「法條依據」、「法定罰鍰額度或其他處罰」、「
      違規車種類別或違規情節」、「期限內繳納或到案聽候裁
      決者」、「逾越應到案期限30日內，繳納罰鍰或到案聽候
      裁決者」、「逾越應到案期限30日以上60日以內，繳納罰
      鍰或到案聽候裁決者」、「逾越應到案期限60日以上，繳
      納罰鍰或逕行裁決處罰者」等因素，作為裁量之標準，並
      未違反授權之目的及裁量權之本質，是其不僅直接對外發
      生效力，且被告亦應受其拘束而適用之。
   2、本院於110 年11月25日言詞辯論期日，當庭勘驗警員採證
      錄影光碟，勘驗結果如下：
    ⑴畫面開始時間為2021/09/19〈下同〉02：03：11。
    ⑵警員在路邊盤查立於一機車（車頭與路面箭頭標線反向）
      旁之男子（經原告當庭確認係原告）。
      警員：住這邊嗎？
      原告：我在等人。
      警員：單行道騎過來又沒開車燈。
      警員：我們查個證件就好。
      原告將證件交予警員，並回答警員：剛下班，做吃的。
    ⑶警員要求原告脫下安全帽，並拿酒精檢測器要原告吹氣，
      看有沒有喝酒，原告於脫下安全帽及捲上頭套，對著酒精
      檢測器吹氣後，警員表示有點酒精，問原告有沒有喝，原
      告表示沒有，經再次吹氣，酒精檢測器閃爍，且數值為「
      0.210」。
      原告：我沒有喝酒：
      警員：那等一下我們測一下。
      原告：測什麼？
      警員：剛剛逆向又沒開車燈，我們懷疑你有喝酒。
      原告：上面顯示多少？
      警員：不準。
      原告：通常多少會罰？
      警員：0.15到0.24。
      警員：你到底有沒有喝？
      原告：沒有，我怎會喝，我剛下班，沒有喝酒，我這邊不
            熟，我住中和，我就繞來繞去。我在四平街那邊上
            班，然後我就繞到這邊來，等不到他一直在繞，這
            邊我真的不熟，一直繞一直繞。
      警員：剛剛都沒喝酒？酒精都沒有？薑母鴨也沒有？燒酒
            雞？
      原告：maybe 我試菜，因為我做菜的，我是做類似像居酒
            屋，或許你認為居酒屋我喝酒，但是我沒有喝酒，
    ⑷原告打電話給友人，告知所在地點，並表示有二名警員在
      這邊，他說我有喝酒，我說我沒有喝酒，要幫我做酒測，
      問友人要不要來接原告。嗣於通話結束約7 秒，友人即到
      現場。
    ⑸02：10：54，支援警員送酒測器前來。
    ⑹02：11：52起：
      警員（在原告面前宣讀）：
            蔡先生，現在是110 年9 月19日2 點8 分，我們因
            你逆向行車把你攔下來，你說你沒有喝酒，對不對
            ？也沒有服用薑母鴨或其他含酒精成份之物品，對
            不對？現在告知你道路交通管理處罰條例35條拒測
            的法律效果，第4 項：拒絕接受酒精濃度測試者，
            處新臺幣18萬元罰鍰，並當場移置保管該汽機車、
            吊銷其駕駛執照，3 年內不得考領及施以道路交通
            安全講習。第5 項：5 年內第2 次違反第4 項規定
            者，處新臺幣36萬元罰鍰，第3 次以上者按前次違
            反本項所處罰鍰金額加罰新臺幣18萬元，並均應當
            場移置保管該汽機車、吊銷其駕駛執照，5 年內不
            得考領及施以道路交通安全講習。
      警員：請問蔡先生這樣你瞭解嗎？這是拒測的法律效果。
            然後0.15到0.24開單，然後0.25以上，就公共危險
            罪。
      警員：就要跟我們回去派出所。
      原告之友人：  
            讓他知道內容是什麼，因為我們店是日本料理，有
            很多在店內跟客人互動。
      警員：那我就告訴你，駕駛動力交通工具而有下列情形之
            一者，處2 年以下有期徒刑，得併科20萬元以下罰
            金：一、吐氣所含酒精濃度達每公升0.25毫克或血
            液中酒精濃度達0.05以上者。二、有前款以外之其
            他情事足認服用酒類或其他相類之物，致不能安全
            駕駛。三、服用毒品、麻醉藥品或其他相類之物，
            致不能安全駕駛。這樣你瞭解嗎？是185 之3 公共
            危險，構成要件。
      原告友人：
            如果構成公共危險的話的要件。
      警員：刑法的法條已經告訴你們了，拒測的法律效果也告
            訴你們了。
      警員：讓蔡先生自己決定，他說不是你說。
      原告：他提出的問題是我沒有料想到的。  
      警員：那你還有什麼問題？你跟我們講，你還有什麼問題
            ？
      原告：我不曉得。
      警員：已經告訴你了。
      警員：你要吹嗎？不吹，就這麼簡單。
      警員：現在就是你要不要接受酒精濃度測試，要或不要？
      原告：如果要會怎樣？不要會怎樣？  
      警員：剛剛已經告訴你，道路交通安全講習第35條拒測的
            法律效果。白紙黑字在這邊。
      警員拿「臺北市政府警察局吐氣酒精濃度檢測程序暨拒測
      法律效果確認單」讓原告閱覽（自02：14：56至02：15：
      07）。
      原告：喔。
      警員：這樣你清楚了嗎？
      原告繼續閱覽至02：15：17，且搖頭。
      警員：不測是不是？
      警員：蔡宜修先生你要接受酒精濃度測試嗎？
      原告：不測會怎樣？
      警員：（指著「臺北市政府警察局吐氣酒精濃度檢測程序
             暨拒測法律效果確認單」）
             這邊白紙黑字寫了，你自己看。
      原告友人：
            你就直接跟他講。
      警員：剛剛已經講過一次了。
      原告友人：
            那你就跟他好好他講，不要跟我大聲。
      警員：先生，請你到旁邊去。
      警員：我們再跟你宣讀一次．
      原告的友人（戴黑色口罩）靠近原告：
            不測是18萬，測了超過0.25就跟我一樣，0.25以下
            ，就是酒駕罰鍰。
      原告：一定超過。
      原告的友人（戴黑色口罩）
            要嘛就是不測，不測就是18萬，然後吊銷3 年。
      警員：你要不要測？你要不要測，最簡單的你如果拒測就
            是。
      警員：我們剛剛是不是好好的跟你講，
      原告：因為我想瞭解。
      警員：你逆向騎車又沒有開車燈，我們攔下你合情合理，
            然後我們到這邊只有你一個人，你要通知朋友來，
            我們也讓你通知朋友來，你現在弄成這樣子。
      警員：其他人都隔開，駕駛人行為人只有一個人而已。不
            要妨害執行公務。你再叫更多人來，我們就把其他
            人都帶走。
      警員：你趕快作決定，看要不要測。要不要測？拒測就是
            罰18萬。
      警員：請問你有沒有喝酒？你剛剛稍早前有沒有喝？
      原告：（於02：17：47）我拒測。
      警員：你拒測，確定喔?那我們按下去就不能改了。
      原告點頭
      警員：拒測就是罰新臺幣18萬，並當場移置保管該汽機車
            、要吊銷執照，3 年內不得考領（原告亦複誦）。
      原告：那我人會被扣押走嗎？
      警員：不會。
      原告：因為我之後還有事情。
      警員：拒測就是你人就可以離開了，但是你車子。
      原告對友人：
            安靜、沒事。
      警員讓原告在「臺北市政府警察局吐氣酒精濃度檢測程序
      暨拒測法律效果確認單」簽名。
      警員：這個你都清楚？
      警員：蔡宜修先生，你確定要拒測嗎？要拒測我就按下去
            不能改。
      警員：你要拒測嗎？
      原告：（於02：21：02）是，謝謝。
      警員：那請你明白表示你要拒測。
      警員：你說出來。
      原告：（於02：21：08）我要拒測。
      警員：你要拒測我們就按拒測就不能改了。
      原告對友人：
            已經處理好了。
      警員列印拒測單，讓原告簽名。
   3、依上勘驗結果所示，警員已依法清楚且正確地告知原告酒
      測數值及拒絕酒測之法律效果，且讓原告於自由意識下選
      擇接受酒測與否，惟原告仍選擇拒測，並經警員多次確認
      ，是原告空言指稱警員未清楚告知拒絕酒測之法律效果，
      且誘導拒測，核與客觀事證不符，自無足採。
   4、從而，原告確有「拒絕接受酒精濃度測試之檢定」之違規
      事實無訛，則被告據之乃以原處分裁處原告前揭處罰內容
      ，觀諸前開規定，依法洵屬有據。
（四）本件判決基礎已經明確，兩造其餘的攻擊防禦方法及訴訟
      資料經本院斟酌後，核與判決結果不生影響，無一一論述
      之必要，一併說明。
（五）本件第一審裁判費為300 元，所以確定第一審訴訟費用額
      為300 元，由原告負擔。
六、結論：原處分並無違誤，原告訴請撤銷為無理由，應予駁回
    。
中    華    民    國   110    年    11    月    30    日
                  行政訴訟庭  法  官  陳鴻清
一、上為正本係照原本作成。
二、如不服本判決，應於判決送達後20日內，向本院提出上訴狀
    並表明上訴理由（原判決所違背之法令及其具體內容或依訴
    訟資料可認為原判決有違背法令的具體事實），其未載明上
    訴理由者，應於提出上訴後 20 日內向本院補提理由書（上
    訴狀及上訴理由書均須按他造人數附繕本，如未按期補提上
    訴理由書，則逕予駁回上訴），並應繳納上訴裁判費新臺幣
    750 元。
                              書記官  李玉秀      
中    華    民    國   110    年    11    月    30    日